臺灣桃園地方法院民事判決
111年度訴字第145號
原      告  羅立榆  
訴訟代理人  徐翊昕律師
被      告  呂家榮  

訴訟代理人  陳建源律師
複  代理人  顏碧志律師
被      告  黃慧敏  
訴訟代理人  徐紹維律師
上列當事人間請求侵權行為損害賠償事件，本院於民國111年8月
29日言詞辯論終結，判決如下：
    主  文
被告應連帶給付原告新臺幣肆拾萬元，及自民國一一一年七月十
五日起至清償日止，按週年利率百分之五計算之利息。
原告其餘之訴駁回。
訴訟費用由被告連帶負擔五分之一，餘由原告負擔。
本判決第一項得假執行，但被告如以新臺幣肆拾萬元為原告預供
擔保，得免為假執行。
原告其餘假執行之聲請駁回。 
    事實及理由
壹、程序方面：
    按訴狀送達後，原告不得將原訴變更或追加他訴。但請求之
    基礎事實同一者不在此限，民事訴訟法第255條第1項第2款
    定有明文。本件原告起訴時僅列甲○○為被告，嗣於民國111
    年3月17日具狀追加乙○○為共同被告，並於111年8月29日變
    更聲明為：被告應連帶給付原告200萬元，及均自111年7月1
    5日起至清償日止，按週年利率百分之5計算之利息，其請求
    係基於同一侵害配偶權之基礎事實，爭點及證據資料均具有
    共通性，揆諸前揭規定，均無不合，應予准許。
貳、實體方面：
一、原告主張：原告與被告甲○○於103年3月13日結婚並育有2名
    未成年子女，原告於110年年底收受被告乙○○假冒原告胞弟
    名義寄發之掛號信件，內含被告2人於台茂購物中心逛街、
    牽手、摟腰、擁抱等親密互動之照片，另有如附表所示之錄
    音內容，堪認被告2人已有婚外情且交往多時，並多次發生
    性行為，顯違背倫理道德，破壞原告家庭和諧圓滿，故意侵
    害原告配偶權情節重大，爰依民法第184條第1項前段、第18
    5條第1項、第195條第1項、第3項規定請求被告連帶賠償原
    告所受損害等語。並聲明：（一）被告應連帶給付原告200
    萬元，及均自111年7月15日起至清償日止，按週年利率百分
    之5計算之利息。（二）願供擔保，請准予宣告假執行。
二、被告之抗辯：
(一)被告甲○○則以：被告2人僅是同事及同社區鄰居關係，原告
    婚後與伊常因細故爭執，原告不願溝通反而多次另求娘家介
    入，造成原告與伊之關係久未改善，伊為測試原告對於伊是
    否仍存有感情以及使原告吃醋，邀請被告乙○○自導自演假情
    侶情節，並委託徵信社員工即訴外人陳湘文攝錄上開原告所
    提出之照片及錄音，故前揭照片及附表所示錄音內容均為被
    告2人刻意製作，非原告自行蒐證而來，難認被告2人具男女
    朋友交往關係。縱認被告2人前揭行為確實侵害原告配偶權
    ，原告請求慰撫金額亦顯屬過高等語，資為抗辯。並聲明：
    1.原告之訴及假執行之聲請均駁回。2.如受不利判決，願供
    擔保請准予宣告免予假執行。
(二)被告乙○○則以：被告2人僅為鄰居而非男女朋友，社區鄰居
    均知曉原告與被告甲○○經常發生爭執，伊是因同情被告甲○○
    在婚姻中為弱勢處境，遂答應被告甲○○之請求出演假交往之
    戲碼，上揭照片跟附表錄音內容均為刻意製作，並無侵害原
    告配偶權之情事，原告指摘被告2人有不正當男女關係之情
    形，顯有誤會等語，資為抗辯。並聲明：1.原告之訴及假執
    行之聲請均駁回。2.如受不利判決，願供擔保請准予宣告免
    予假執行。
三、本院之判斷：
(一)原告主張與被告甲○○於103年3月13日結婚並育有2名未成年
    子女，且被告甲○○已婚之事實為被告乙○○所明知等情，有戶
    籍謄本1 紙在卷可佐（見本院卷第9頁），且為兩造所不爭
    執，堪予認定。原告提出被告2人於台茂購物中心逛街且有
    牽手、摟腰、擁抱等互動親密行止之照片及如附表所示之錄
    音內容，主張被告2人已有婚外情且交往多時，並多次發生
    性行為等情，則為被告2人所否認，並以前揭情詞置辯。惟
    查，觀諸前揭照片，除可見被告2人牽手逛街，尚可見被告
    甲○○撫摸被告乙○○之臀部或被告乙○○將雙手環繞於被告甲○○
    肩部、雙方隔著口罩親吻等表現愛意之親密肢體舉動（見本
    院卷第11頁至第14頁），如附表所示之錄音內容亦顯示被告
    2人曾經發生多次性行為，照片及錄音譯文中所顯示的舉動
    、對話甚為自然，可見其等真情流露，顯然非無親密交往關
    係之人所刻意演出，被告前揭抗辯顯係卸責之詞，不足採信
    。是以，本件堪認被告2人確實有上開照片及附表錄音內容
    所呈現之親密交往、多次性行為之事實。
(二)按因故意或過失，不法侵害他人之權利者，負損害賠償責任
    。故意以背於善良風俗之方法，加損害於他人者亦同。不法
    侵害他人之身體、健康、名譽、自由、信用、隱私、貞操，
    或不法侵害其他人格法益而情節重大者，被害人雖非財產上
    之損害，亦得請求賠償相當之金額；此項規定，於不法侵害
    他人基於配偶關係之身分法益而情節重大者，準用之，民法
    第184條第1項、第195條第1項、第3項各有明文。次按，婚
    姻係以夫妻之共同生活為其目的，配偶應互相協力保持其共
    同生活之圓滿安全及幸福，配偶之一方破壞共同生活之圓滿
    安全及幸福者，即為違反因婚姻契約之義務而侵害他方之權
    利（最高法院55年台上字第2053號判例要旨參照）。又所謂
    配偶權，係指配偶間因婚姻而成立以互負誠實義務為內容之
    權利，是以有配偶之人與他人之交往，或明知為他人配偶卻
    故與之交往，其互動方式依社會一般觀念，已足以動搖婚姻
    關係所重應協力保持共同生活圓滿安全幸福之忠實目的時，
    不得謂非有以違背善良風俗之方法，加損害於他人之故意，
    茍配偶確因此受非財產上之損害即精神上痛苦，自亦得依法
    請求賠償。準此，倘配偶與他人存有逾越結交普通朋友等一
    般社交行為之不正常男女私情關係，足以破壞婚姻共同生活
    之圓滿安全及幸福，且情節重大者，被害配偶即得依上開規
    定請求賠償非財產上之損害。經查，被告2人明知被告甲○○
    為有配偶之人，卻仍發生婚外情，有多次性行為，逾越通常
    社會之交往關係，足以破壞原告婚姻之圓滿狀態與幸福，而
    屬故意不法侵害原告配偶權及基於配偶關係之身分法益，且
    情節重大。原告依民法第184條第1項前段、第185條第1項、
    第195條第3項規定，請求被告連帶賠償其所受損害，洵屬有
    據。
(三)精神慰藉金之賠償須以人格權遭遇侵害，使精神上受有痛苦
    為必要，其核給之標準固與財產上損害之計算不同，然非不
    可斟酌雙方身分資力與加害程度，及其他各種情形核定相當
    之數額（最高法院51年台上字第223 號判例，89年度台上字
    第1952號判決意旨參照）。本院審酌原告與被告甲○○103年3
    月13日結婚並育有2名未成年子女，原告對婚姻生活已有相
    當之投入及經營，而被告2人均已值壯年且各自有家庭，對
    於其等前開所為足以破壞原告婚姻生活之圓滿安全及幸福已
    所認知，卻仍執意為之，對原告配偶權之侵害程度非微，惟
    衡之原告與被告甲○○於婚姻關係存續中常有爭吵之家庭生活
    狀況等節（見本院卷第122頁至第123頁），再參酌兩造之年
    齡、身分地位、職業、經濟能力等情狀，認原告請求之慰撫
    金以40萬元為適當，應予准許，逾此部分請求，則非有據，
    不應准許。
四、末按給付無確定期限者，債務人於債權人得請求給付時，經
    其催告而未為給付，自受催告時起，負遲延責任。其經債權
    人起訴而送達訴狀，或依督促程序送達支付命令，或為其他
    相類之行為者，與催告有同一之效力；遲延之債務，以支付
    金錢為標的者，債權人得請求依法定利率計算之遲延利息，
    民法第229條第2項、第233條第1項本文分別定有明文。又應
    付利息之債務，其利率未經約定，亦無法律可據者，週年利
    率為百分之5，亦為同法第203條所明定。本件原告係依侵權
    行為之法律關係，請求被告連帶負損害賠償之責，屬無確定
    期限之債務。原告之追加起訴狀繕本分別於111年7月13日、
    111年7月14日送達被告甲○○、乙○○，此有本院送達證書附卷
    可參（見本院卷第93至95頁）。原告併請求被告自111年7月
    15日起至清償日止，按週年利率百分之5計算之利息，亦屬
    有據。
五、綜上所述，原告依民法第184條第1項前段、第185條第1項、
    第195條第1項、第3項，請求被告連帶給付40萬元，及均自1
    11年7月15日起至清償日止，按週年利率百分之5計算之利息
    ，為有理由，應予准許；逾此金額之請求為無理由，應予駁
    回。
六、本件原告勝訴部分命被告給付之金額未逾50萬元，爰依民事
    訴訟法第389條第1項第5款之規定，依職權宣告假執行；原
    告所為假執行之聲請，僅在促使法院為此職權之行使，本院
    不受其拘束，無再命原告提供擔保之必要，亦不另為准駁之
    諭知。被告2人均陳明願供擔保，聲請宣告免為假執行，爰
    酌定相當擔保金額分別准許之。至原告敗訴部分，其假執行
    之聲請失所附麗，應併予駁回。
七、本件事證已臻明確，兩造其餘攻擊防禦方法及所提證據，經
    核與判決之結果不生影響，爰不逐一論述。被告甲○○另聲請
    傳喚證人陳湘文，稱待證事實係為證實系爭照片為被告2人
    委託拍攝云云，惟本院審酌前開照片及附表所示錄音內容，
    已足以認定非被告2人故意演出，被告2人確實有故意侵害原
    告配偶權之事實，業如前述，則該等照片及錄音係由何人、
    基於何等動機委託拍攝、錄製，尚非本院所應審究，無另行
    調查之必要，附此敘明。
八、訴訟費用負擔之依據：民事訴訟法第79條、第85條第2項。
中　　華　　民　　國　　111 　年　　9 　　月　　30　　日
                  民事第二庭    法　官　許自瑋
正本係照原本作成。
如對本判決上訴，須於判決送達後二十日內向本院提出上訴狀。
如委任律師提起上訴者，應一併繳納上訴審裁判費。
中　　華　　民　　國　　111 　年　　10　　月　　1 　　日
                                書記官  吳光彧
附表：
時間 講話者 內容 0：18 乙○○ 恩。 0：19 甲○○ 愛妳。 0：51 甲○○ （背景吵雜聲）…沈浸在享受當中。 0：53 乙○○ 你每次都愛愛的時候都是在享受，沒有1次讓你不享受的，每次還會期盼下一次。 1：00 甲○○ 對阿… 1：25 乙○○ 可是我們在一起1年多耶…你每次碰我都會有觸碰的那種感覺。 1：30 甲○○ 對阿，好懷念… 2：43 乙○○ 欸老公，你還記得嗎？那個時候我們去年剛在一起的時候，那1次做得很瘋狂，就那1次，做了5次，你有記得嗎？ 2：59 甲○○ 有阿。 3：00 乙○○ 現在還能達到那個水準嗎？ 3：10 甲○○ （笑聲、背景吵雜聲）…不知道…需要補品長期要保養。 3：12 乙○○ 那個時候竟然還破皮欸。 3：13 甲○○ 是阿。 3：47 乙○○ 可是我們現在在一起1年多了耶，我們現在差不多還是5、6天來1次阿。 3：51 甲○○ 是阿。 3：52 乙○○ 有的時候1個禮拜還會來個2、3次耶。 3：54 甲○○ 恩。 4：29 乙○○ 我就回想我們兩個的事情，你看喔你對我有多好，我沒有錢的時候呢，你會拿錢給我用，那我沒有電腦沒有摩托車，你要買給我，你還常常買東西，我喜歡的東西阿都會買來送給我，而且你大小節日都會陪我過，買蛋糕買鮮花…